臺灣高等法院刑事判決　　　　　　　　　　　　　九十二年度上訴字第三九三四號
　　上　訴　人　臺灣板橋地方法院檢察署檢察官
　　上　訴　人
　　即　被　告　甲○○
　　選任辯護人　金學坪律師
右上訴人因毒品危害防制條例案件，不服臺灣板橋地方法院九十一年度訴字第二０四
二號，中華民國九十二年九月二十三日第一審判決（起訴案號：臺灣板橋地方法院檢
察署偵字第八八四九號），提起上訴，本院判決如左：
    主  文
原判決關於甲○○連續轉讓第二級毒品部分撤銷。
甲○○連續轉讓第二級毒品，處有期徒刑壹年。扣案第二級毒品ＭＤＭＡ藍色藥丸參
顆（壹小包）（驗餘淨重零點肆肆公克）沒收銷燬之。
被訴販賣第二級毒品與施景文部分無罪。
其他上訴駁回。
    事  實
一、甲○○明知毒品危害防制條例業經總統於民國八十七年五月二十日，以華總（一
    ）字第八七０００九九八六０號令修正公布，於同年五月二十二日生效，依該條
    例第二條第二項第二款附表第八十三項之規定，將（亞甲二氧基）苯乙基胺（Ｍ
    ＤＭＡ）列為第二級毒品，不得非法轉讓及持有。其自九十年五月間起至九十一
    年五月初止，多次在台北市西門町某舞廳外，向不詳真實姓名綽號「小武」（譯
    音）之成年男子，以每顆新台幣（下同）二百元代價購買第二級毒品ＭＤＭＡ（
    即搖頭丸），除供己施用外（所涉施用第二級毒品部分，尚未經裁定送觀察勒戒
    ），竟基於轉讓第二級毒品ＭＤＭＡ之概括犯意，於九十一年一月初起至五月初
    止，連續在台北縣三重市○○路○段一一九號二樓住處及台北縣市內某處，無償
    提供第二級毒品ＭＤＭＡ予友人吳秉融，供其非法施用，前後共三次。嗣甲○○
    於九十一年五月十一日凌晨一時四十五分許，在台北縣三重市○○路○段一一九
    號前為警查獲，並扣得內含ＭＤＭＡ藥丸二顆之包裝袋，旋依甲○○之供述並得
    其同意，於同日凌晨二時五分許，前往台北縣三重市○○路○段一一九號二樓住
    處，由被告自行取出第二級毒品ＭＤＭＡ、Ｋ他命及第四級毒品扣案，合計扣得
    第二級毒品ＭＤＭＡ三顆（扣押筆錄載為「藍色藥丸」一小包，扣案重量不詳，
    經取樣部分檢驗用罄，餘淨重０．四四公克），及第三級毒品Ｋ他命黃色藥丸十
    五顆（扣押筆錄誤認為ＭＤＭＡ，黃色藥丸二包，扣案重量不詳，經取樣部分檢
    驗用罄，餘淨重四．六八公克），第三級毒品Ｋ他命粉末一包（扣案重量五．二
    公克，經取樣０．一三公克檢驗用罄，餘淨重五．０七公克）；及含Ｋ他命殘渣
    之空瓶八個；有第四級毒品第二十項舒樂安定（伊疊唑侖）ＥＳＴＡＺＯＬＡＭ
    、第四級毒品第四十四項硝甲西泮（硝甲痰平）ＮＩＭＥＴＡＺＥＥＰＡＭ成分
    之藍色藥丸六十四顆（扣押筆錄誤為紫色ＭＤＭＡ，七大包，扣案重量不詳，經
    取樣部分檢驗用罄，餘淨重二十．九六公克），上載綽號、聯絡電話、數字之小
    筆記簿一本則係本案初獲時在甲○○身上查獲而扣案。
二、案經台北縣政府警察局三重分局報請台灣板橋地方法院檢察署檢察官偵查起訴。
    理  由
壹、有罪部分：
一、訊據上訴人即被告甲○○對右揭轉讓第二級毒品ＭＤＭＡ予吳秉融施用之犯罪事
    實，於原審及本院調查、審理中均坦承不諱（詳本院卷第二五頁、第三八頁），
    核與證人吳秉融於原審調查時證述相符。再証人吳秉融於原審中稱被告請伊吃（
    即無價轉讓）ＭＤＭＡ之時間為九十一年間，地點一次在被告家，一次在外面，
    請時被告確有說是搖頭丸等情（詳原審卷第三六頁、第三七頁），核與被告九十
    一年五月十一日被聲押在原審法院訊問時稱：「我在五天前有吃過一次丸一顆，
    大家去舞廳玩我就拿出來請客」、「朋友一次前往大約二十人，搖頭丸只有我有
    」等語（詳九十一年聲羈字第二四三號卷九十一年五月十一日原審法院訊問筆錄
    ），及於偵查及原審中稱有請証人吃搖頭丸沒拿錢之供述相符（詳偵卷第一Ｏ九
    頁，原審卷第三九頁）。又扣案「藍色藥丸三顆」，經台灣板橋地方法院檢察署
    檢察官送請法務部調查局鑑定，其內確含有第二級毒品ＭＤＭＡ成分，有該局九
    十一年七月十日調科壹字第０九一００三九六八九０號檢驗通知書一紙在卷可佐
    （詳偵查卷第九十頁），應認被告及証人吳秉融之供述均與事實相合。自堪足採
    信。
二、被告選任辯護人另辯稱：警方未持搜索票進行搜索，且本件係在被告離開查獲現
    場後再返回其住處，與搜索扣押筆錄上所載依據「附帶搜索」之要件不合，且被
    告已在警局拘束其自由中，並無湮滅證據之急迫性，亦不符「緊急搜索」之要件
    ，故其搜索扣押程序有瑕疵，所扣得之第二級毒品ＭＤＭＡ不得作為本案證據云
    云。然查：本案係台北縣政府三重分局員警余忠信、楊志興二人在執行巡邏勤務
    經過，等紅燈，目擊被告在台北縣三重市○○路○段一一九號騎樓處公共場所，
    見警車來即神色慌張將手上所持內有ＭＤＭＡ二顆及一個內有Ｋ他命之瓶子等一
    包物品丟棄在路邊汽車底下，認形跡可疑，經上前盤查，當場查扣，經帶回警局
    詢問後，被告供承另持有其他毒品ＭＤＭＡ後，願意交出，但請不要驚動媽媽與
    太太，經同意後，帶同警察回家，由警察站在房間門口，被告自己開門進入房間
    取出扣案之其餘毒品，前後時間未超過一分鐘即離開，警方並未搜索，但有扣押
    物品，所以才製作搜索扣押筆錄等情，業據證人即獲案警員余忠信、楊志興二人
    於原審到庭結證綦詳（詳原審卷第三七頁至第三九頁、第五一頁至第五四頁），
    核與被告所供伊帶二顆搖頭丸在身上，小冊子也是在身上查獲，及於原審中稱：
    「被查獲時，我有丟搖頭丸在汽車下是用袋子裝的，到警局後，我有說家中還有
    」、「開車進去，他們要我自己拿出來，我就自己拿出來，筆記本是一開始就被
    搜出來」等情節大致相符（九十一年聲羈字第二四三號卷九十一年五月十一日原
    審法院訊問筆錄，原審卷第三九頁），被告為警查獲時，核為持有第二級毒品Ｍ
    ＤＭＡ之「現行犯」，當場所扣押之二顆ＭＤＭＡ，乃合法之扣押，殆無疑義。
    又被告在警詢中既係主動告知警方其住處尚有ＭＤＭＡ及Ｋ他命，表明願主動交
    出，但不要驚動其家人，故在警員陪同下，由被告帶警員返回其台北縣三重市○
    ○路○段一一九號二樓住處，由被告自行入室取出剩餘違禁物而扣案，核乃被告
    自動交出扣案之違禁物品，並非警方依強制力搜索而得，至堪認定，被告主動交
    出並扣案之物據，自得為本案之証據，無証據非法取得必須排除問題。至警方於
    搜索扣押筆錄誤載為「附帶搜索」，既與事實不符，且據證人余忠信稱：「我們
    沒有搜索」，証人楊志興證稱：「因不知該用何種依據，才在附帶搜索選項下打
    勾」等語（詳原審卷第三八頁、第五四頁），足見此乃誤記，應甚明確，自不因
    而影響上開被告主動交出証物扣案之証據能力。辯護人上開辯解，尚非可採，附
    此敘明。
三、公訴人雖以被告警詢中之自白及證人吳秉融在警詢之供述，認被告係自九十年十
    一月間起至九十一年三月間上，有意圖營利以每顆三百元之代價販賣第二級毒品
    ＭＤＭＡ予吳秉融，所涉應為毒品危害防制條例第四條第二項之販賣第二級毒品
    罪嫌云云。惟查：
  (一)被告固於九十一年五月十一日凌晨二時五十七分警局初訊時供承曾以每顆三百元
    販賣ＭＤＭＡ搖頭丸及以一千元賣Ｋ他命予綽號阿丙、雞巴良、小之、小邱、小
    風等人，並稱警方自伊身上取出之記事簿上那些人，伊都曾賣過，都是他們聯絡
    伊，伊只知那些人綽號等語（詳偵卷第四頁背面）；於同日清晨上午五時五十分
    在警詢時供稱：「自九十一年元月份起至及十一年五月十日止，最後一次是賣給
    綽號「阿慶」之男子，賣給他十顆搖頭丸，得款二千六百元」、「（警方查扣之
    帳冊內記載金額、英文字母、綽號、行動電話是否就是你販賣搖頭丸、Ｋ他命所
    得，及藥品名稱代號及下游所使用之行動電話？）是的」、「搖頭丸每賣一顆賺
    一百元，Ｋ他命賣出一瓶可賺三百五十元，販賣至今約得利三十萬元許」、「與
    阿慶約定九十一年五月十日晚上二十時，在三重市○○路與忠孝路口之中油加油
    站前交易」等語（詳偵卷第六頁）；於同日中午十二時六分，被告在台灣板橋地
    方法院檢察署檢察官初訊時，除供承警訊所述實在外，並稱：「搖頭丸大概賣了
    三十顆，對象不一定，通常是在舞廳認識的人，都是在台北市的路邊交易、大概
    在台北橋下法拉利理容院附近交易，Ｋ他命只賣出二瓶，交易地點在三重市○○
    路的中油加油站」、「帳冊內打鉤的人都曾向我買過」等語（詳偵卷第二十三頁
    ）。
  (二)但被告旋於同日下午三時三十分原審羈押訊問時即予否認，辯稱：「我沒有販賣
    ，到警察局時，派出所所長捶我胸口幾下，叫我好好配合，我是怕被打才會招」
    、「查扣帳冊記載舞廳朋友，數字則是在朋友家玩樸克牌、麻將，麻將是玩二五
    ，樸克牌是一賭五十，不是買賣搖頭丸的帳」、「偵查中所述不實在，因為我怕
    被打」等語（詳九十一年聲羈字第二四三號卷九十一年五月十一日原審法院訊問
    筆錄）。
  (三)核被告在案發同一日中關於有無販賣搖頭丸或Ｋ他命之供述，已前後不一，且
    被告二次警訊筆錄所稱曾向被告買過搖頭丸或Ｋ他命之人（即綽號阿丙、雞巴
      良、小之、小邱、小風等人），與所謂扣案帳冊記載之金額、英文字母、綽號
      、行動電話，就是被告販賣搖頭丸、Ｋ他命所得，及藥品名稱代號併下游使用
      之行動電話等情，並不吻合（即有記載金額數字之姓名或綽號，均無綽號阿丙
      、雞巴良、小之、小邱、小風等人之名）。
    被告第二次警訊中稱最後一次賣給綽號「阿慶」之男子，賣給他十顆搖頭丸，
      得款二千六百元云云，核與被告所述一顆搖頭丸賣三百元，賣十顆應得款三千
      元不符。
    被告於第二次警訊時稱「販賣至今，約得利三十萬元許」，於偵查初訊時，則
      稱「搖頭丸大概賣了三十顆」、「Ｋ他命只賣出二瓶」，合計所得應只有五千
      元者，亦相去甚遠。
    被告於偵查初訊中稱「帳冊內打鉤的人都曾向我買過」云云，經本院檢視扣案
      「帳冊」（外放，影本如偵卷第十三至十六頁）結果，核「帳冊」內之記載，
      並無任何「打鉤」之記載，此除經本院調閱扣案証物當場查閱外，並經檢察官
      於偵查中勘驗屬實，有勘驗筆錄在卷可按（詳偵卷第七十一頁），被告於偵查
      中所述，顯與卷內証據不符。
    依該「帳冊」第一、三張，分別以原子筆記載「阿忠」等姓名、綽號、金額及
      日期，第二張正背面係記載「欠宏元」，有金額及部分日期之記載，且三張（
      共六頁）之記載，大部分被簽字筆劃掉，少部分留下；倒數第六張，則記載「
      阿桃」，有金額及日期，經細觀所載日期分為不詳年度之三、四、五月份，金
      額則絕大多數與被告上開所述搖頭丸賣三百元、Ｋ他命賣一千元之比例不合，
      而有二百五十元、五十元、一百元等零頭者，顯見該金額之記載，非如被告所
      稱係賣ＭＤＭＡ搖頭丸每顆三百元或賣Ｋ他命每瓶一千元所得之記載。「帳冊
      」倒數第一、二、三、五張則記載大哥大電話及綽號、姓名，並無金額或日期
      之記載，顯係朋友及聯絡大哥大號碼，而與販賣毒品之犯罪事實並無關聯。「
      帳冊」第四、五及倒數第七張記載數字１至10及英文字母ＭＣ及正字之記數，
      均看不出與被告所供販賣毒品ＭＤＭＡ或Ｋ他命有何關聯。
    被告在第二次警訊中所稱最後一次是販賣給「阿慶」，「與阿慶約定九十一年
      五月十日晚上二十時，在三重市○○路與忠孝路口之中油加油站前交易」云云
      ，核除被告該次供述外，並無任何佐証足以証明所供與事實相符。
  (四)經分析、綜合九十一年五月十一日被告二次警訊及偵查初訊之供述內容可知，被
    告上開三次坦承販賣ＭＤＭＡ搖頭丸、Ｋ他命營利之供述，顯有前後矛盾、不一
    致、與扣案証據不合等嚴重瑕疵，而不可採。被告除於聲押案中立即否認上開供
    述內容之真實性，並否認有任何販賣ＭＤＭＡ、Ｋ他命與他人之事實外，嗣於九
    十一年六月五日偵查中再供稱：「九十一年五月十一日之偵訊及警訊筆錄均不實
    在，因警察打我，我嚇到了，所以未在檢察官面前說實話，而照著警察之口供說
    」、「扣案帳冊內名字及電話都是我朋友，他們打牌欠我的錢，是我自己的筆跡
    」、「有寫數字及日期部分是朋友欠我的錢」、「（帳冊上正字符號ＭＣ是什麼
    意思？）是電動玩具賽車的記號，我玩時寫的」、「警察用拳頭搥我前胸，在一
    樓外面的辦公室，在場的都是警察，因為我比較胖，所以沒有傷」等語（詳偵卷
    第三四頁背面、第三五頁正面），關於警察刑求之指訴，除被告片面指控外，並
    無其他任何佐証可資証明，且本件警訊筆錄有依法錄音，被告九十一年五月十一
    日進入看守所時，亦未供述受有任何傷害，此有台灣台北看守所新收被告內外傷
    紀錄表影本一紙在卷可按（詳偵卷第七四頁），核與被告在偵查中自承未受有任
    何傷害相符，自難僅憑被告片面指控即認定警訊筆錄是出自被告不自由之意識。
    本件二次警訊及首次偵查筆錄雖係出於被告之自由意識，但依上所述，所述內容
    與被告在審判中之供述不符，且有如上顯不可信之特別情況，自均無証據能力，
    核先敘明。
  (五)證人吳秉融固經檢察官依扣案「帳冊」所載大哥大電話查出姓名後，於九十一年
    六月十九日警詢中供稱有向被告購買ＭＤＭＡ搖頭丸四、五次，第一次是去年底
    （即九十年底），第二次是今年（即九十一年）一月份，最後一次是今年三月初
    某日晚上約二十時許，購買地點為被告家或外面，每次一、二顆，每顆三百元云
    云（詳偵卷第九二頁背面），然証人吳秉融於次日偵查時及原審中，均具結證稱
    ：「警訊筆錄不實在，我沒有向甲○○買過毒品」、「沒有（向甲○○買過毒品
    ）」；「有（吸搖頭丸，是被告請我的）」、「（警訊筆錄）我說的不實在，是
    警察要我這樣說的，都是被告出去玩時請我吃，次數大概有二、三次，約在九十
    一年間，詳細時間不記得，一次在他家，一次在外面」、「被告說是搖頭丸」等
    語（詳偵卷第九五、九六頁；原審卷第三六頁、第三七頁），核証人吳秉融於警
    訊中之供述，分別與其在偵查及原審中之供述相違，且無証據証明証人吳秉融在
    警訊中之陳述與事實相符，自屬無較為可信之特別情況，該警訊筆錄應無証據能
    力，而應排除。是本案並無證據可認被告有於九十年十一月起至九十一年三月間
    止販賣ＭＤＭＡ予證人吳秉融之犯行，應堪認定。
  (六)被告確有於九十一年間即一月間起至五月初止在自宅及台北縣市某不詳處所無償
    轉讓第二級毒品ＭＤＭＡ予証人吳秉融之事實，至堪認定。
四、核被告所為，係犯毒品危害防制條例第八條第二項轉讓第二級毒品罪。公訴人認
    被告轉讓ＭＤＭＡ予吳秉融部分係犯同條例第四條第二項之販賣第二級毒品罪嫌
    ，依前揭說明，尚有未洽，且被告被訴販賣ＭＤＭＡ予吳秉融部分，其基本之社
    會事實與本院認定被告無償轉讓ＭＤＭＡ予吳秉融部分之社會事實相同，本院自
    得就此部分，將起訴法條變更後為實體審判。其轉讓第二級毒品ＭＤＭＡ前持有
    毒品ＭＤＭＡ之低度行為，應為轉讓之高度行為所吸收，不另論擬。被告所為數
    轉讓行為，時間緊接，犯罪構成要件相同，顯係出於概括之犯意為之，為連續犯
    ，應依刑法第五十六條之規定以一罪論，並加重其刑。又被告行為後毒品危害防
    制條例業經修正，並經總統於九十二年七月九日公布，定於公布後六個月（即九
    十三年一月九日）施行，關於轉讓第二級毒品部分，其罪刑雖未經修正，但關於
    沒收部分即該條例第十八條規定，已有修正，應依法為新舊法之比較，適用裁判
    時之法律為沒收之諭知。被告於九十一年四、五月間轉讓ＭＤＭＡ予吳秉融之犯
    行，雖未據起訴，然與已起訴部分有連續犯之裁判上一罪關係，本院自得併予審
    理，附此敘明。原審對被告轉讓第二級毒品予吳秉融部分依法諭知罪刑，及就被
    告被訴販賣第三毒品部分為無罪之諭知，故非無見，被告上訴否認犯罪及主張原
    審量刑過重，其上訴顯無理由。公訴人上訴主張被告曾於警訊及偵查中自白販賣
    第二級毒品、扣案記事本（小冊子）所載內容並非與販賣毒品無關，及証人施景
    文警訊中所採尿液未呈毒品陽性反應，僅証明証人未於採反前九十六小時施用毒
    品及扣案毒品量少云云，主張原審認定被告無販賣第二級毒品ＭＤＭＡ之事實，
    尚有違誤云云，核均無理由（詳如後述）。但查：
    被告行為後毒品危害防制條例業經修正，並經總統於九十二年七月九日公布，
      定於公布後六個月（即九十三年一月九日）施行，關於轉讓第二級毒品部分，
      其罪刑雖未經修正，但關於沒收部分即該條例第十八條規定，已有修正，自應
      依法為新舊法之比較，原審判決未及為新舊法之比較，尚有未洽。
    公訴人係起訴被告九十年十一月至九十一年三月販賣第二級毒品予吳秉融，原
      審就被告被訴九十年十一月至九十年十二月底販賣第二級毒品ＭＤＭＡ與吳秉
      融部分之犯行，漏未審判，就未起訴之被告九十一年四月至九十一年五月初之
      轉讓第二級毒品ＭＤＭＡ予吳秉融之犯行，原審併為審理之法律上理由，亦漏
      未說明，核有違誤。
    被告被訴自九十年十一月起至九十一年三月止，販賣第二級毒品ＭＤＭＡ予施
      景文部分之犯行，雖據原審認為卷內証據不足以証明被告有此部分犯行，並以
      公訴人認此部分與原審判決有罪即被告轉讓第二級毒品ＭＤＭＡ予吳秉融部分
      ，有連續犯之裁判上一罪關係，爰就此部分不另為無罪之諭知云云。但查，被
      告被訴販賣第二級毒品ＭＤＭＡ與吳秉融部分，經原審調查結果認被告並無營
      利意圖，而係無償轉讓第二級毒品ＭＤＭＡ與吳秉融，基於此部分起訴事實與
      原審認定有罪事實間，其基本社會事實同一，爰變更起訴法條，就被告被訴販
      賣第二級毒品予吳秉融部分諭知變更起訴法條，核原審此部分之法律見解，固
      無違誤，但被告被訴販賣第二級毒品ＭＤＭＡ與施景文部分，因與原審認定有
      罪之轉讓部分，核其社會事實不同，販賣與轉讓之犯罪構成要件亦異，二者並
      無裁判上一罪關係，公訴人起訴時或上訴時主張二者有連續犯關係者，係指被
      告販賣販賣ＭＤＭＡ予施景文及吳秉融部分，並非主張轉讓毒品與吳秉融部分
      與販賣毒品與施景文部分有連續犯之裁判上一罪關係，自應獨立就被告被訴販
      賣ＭＤＭＡ予施景文部分諭知無罪，原審誤認公訴人主張被告轉讓ＭＤＭＡ予
      吳秉融部分與販賣ＭＤＭＡ予施景文部分有連續犯之裁判上一罪關係，進而未
      就此被訴部分為被告無罪之諭知，致有漏未裁判情事，核原審此部分之法律適
      用，亦有違誤。
    原審判決就判決被告連續轉讓第二級毒品部分及就被告被訴連續販賣第二級毒品
    予施景文部分，既有上開違誤，自屬無可維持，而應將原判決撤銷，就被告有罪
    部分審酌被告犯罪之動機、目的尚屬單純，犯罪手段、轉讓毒品ＭＤＭＡ之次數
    ，犯罪對他人及社會所生危害程度大小，及犯罪後態度尚稱良好等一切情狀，量
    處如主文第二項所示之刑，以資懲儆。
五、扣案之藍色藥丸三顆（扣案重量不詳，經取樣部分檢驗用罄，餘淨重０．四四公
    克），係第二級毒品ＭＤＭＡ，應依毒品危害防制條例第十八條第一項前段沒收
    銷燬之，至取樣檢驗部分，業因檢驗用罄而滅失，爰不就此為沒收銷燬之諭知，
    附此敘明。
貳、無罪及上訴駁回部分：
一、公訴意旨另以：被告基於意圖營利之概括犯意，於九十年五月初向不詳真實姓名
    綽號「小武」之成年男子，以每顆二百元之代價買受第二級毒品ＭＤＭＡ，以每
    瓶六百五十元之代價買受第三級毒品Ｋ他命後，以電話為聯絡工具，自九十年十
    一月間起至九十一年三月止，以ＭＤＭＡ每顆三百元之價格，販賣予友人施景文
    （綽號小之），復以Ｋ他命每瓶一千元之價格，與有意洽購施用之不詳姓名年籍
    友人聯繫，談妥交易數量、金額後，即約在甲○○位於台北縣三重市○○街一四
    二號三樓住處、台北大橋下「法拉利理容院」，及台北縣三重市○○路附近之「
    中油加油站」等處交易，販賣第三級毒品Ｋ他命予不特定人。因認被告另涉犯毒
    品危害防制條例第四條第二項、第三項之販賣第二級、第三級毒品罪嫌等語。
二、按犯罪事實應依證據認定之，無證據不得認定其犯罪事實；又不能證明被告犯罪
    者，應諭知無罪之判決，刑事訴訟法第一百五十四條第二項、第三百零一條第一
    項，分別定有明文。次按事實之認定，應憑證據，如未能發現相當證據，或證據
    不足以證明，自不能以推測或擬制之方法，以為裁判基礎；又認定不利於被告之
    事實，須依積極證據，苟積極證據不足為不利於被告事實之認定時，即應為有利
    於被告之認定，更不必有何有利之證據，最高法院四十年台上字第八六號、三十
    年上字第八一六號著有判例可稽。
三、訊據被告固坦承於右揭時地持有第二級毒品ＭＤＭＡ及第三級毒品Ｋ他命為警查
    獲之事實，但堅決否認有何販賣第二級毒品ＭＤＭＡ或第三級毒品Ｋ他命予任何
    人之犯行，辯稱：伊所持有之第三級毒品均係供自己施用，並未販賣他人，筆記
    簿上之人名，係其牌友之資料，警詢中所言係遭刑求，並不實在等語。而公訴人
    認被告涉有販賣第二級毒品ＭＤＭＡ予施景文之犯行，無非以被告在獲案當天之
    警詢、偵查中自白及證人施景文在警詢、偵查中之供述及扣案「帳冊」（小冊子
    ），為其主要論據。惟查：
  (一)被告九十一年五月十一日之二次警訊及一次偵查筆錄，均因所述內容與被告在原
    審審判中之供述不符，且有顯不可信之特別情況，自均無証據能力，應予排除，
    而不能為被告有罪之認定，已詳如上述。
  (二)證人施景文綽號「小之」，固於警詢中及偵查中供稱向被告購買ＭＤＭＡ施用，
    但其於警訊中之供述是警察先問：「你向甲○○購買搖頭丸，作何用途？」，証
    人始答稱：「自己服用」（詳偵卷第七九頁背面），核警員之訊問，顯係誘導訊
    問，而無可採，又証人施景文雖於第二次警訊中稱：「約在一年前（即九十年六
    月間）開始吃，約二、三個月吃一次，最後一次是向甲○○買完搖頭丸到台北市
    ○○○路的搖頭店食用」（詳偵卷第七九頁背面），但並未說明向被告購買之確
    實時間、地點、數量及金額，且與証人施景文第一次警訊筆錄中稱：「有向甲○
    ○購買搖頭丸三、四次，最後一次是去年十一月底，中午在他家（三重市）向他
    購得二顆搖頭丸，這是最後一次的交易」；於偵查中卻稱：「我是在半年前（即
    九十年十二月間）向甲○○買過三、四次毒品，都是買搖頭丸」等語（詳偵卷第
    八一頁背面、第九五頁背面），核証人所稱最後向被告購買之時間（九十年十一
    月底），顯與所稱開始向被告購買之時間（九十年十二間）相違，而無可採，此
    外，依証人施景文所供開始施用搖頭丸之時間為九十年六月間，早於所述向被告
    開始購買之時間，顯見其另有購買、取得搖頭丸之管道，再參以証人施景文於警
    訊時所採尿液經送檢驗，查無毒品反應，有台灣檢驗科技股份有限公司九十一年
    六月二十一日第ＣＺ000000000號濫用藥物尿液檢驗報告書（檢體編號
    一九五六四號）一紙在卷可稽（詳偵卷第一二九、頁第一三Ｏ頁），足見無其他
    積極事証足以証明證人施景文有施用毒品第三級毒品ＭＤＭＡ搖頭丸之事實及所
    述向被告購買搖頭丸之等供述確與事實相符，且証人施景文於原審中到庭結証稱
    ：「沒有（施用過搖頭丸），都沒有被警察查獲過，也沒有送觀察勒戒過」、「
    沒有（向被告買過或取得搖頭丸），我與被告只是不太熟的朋友，平時很少聯絡
    」、「警訊筆錄是警察自己寫的，我是第一次去警察局，很害怕，他是自己寫完
    後叫我簽名，不是我的意思」、「偵查時有警察在我後面，我會怕」、「我在本
    院（指原審）所說的是事實，我在檢察官面前說的是謊話，我如果被移送偽証罪
    ，也不會再翻供」等語（詳原審卷第七六頁至第七八頁，證人施景文於偵查中所
    涉偽證罪嫌，業經原審另行移送偵查）。綜上所述，証人施景文於原審中之供述
    與其於警訊及偵查中之供述顯不相合，且警訊及偵查中之供述又有如上顯不可信
    之情況，則証人施景文警訊及偵查中之供述，依法即無証據能力，而應排除。此
    外，並查無其他積極證據，足資證明被告涉有販賣第二級毒品ＭＤＭＡ予施景文
    之犯行。
  (三)扣案「帳冊」內容除無法証明被告有何販賣毒品，亦看不出與毒品ＭＤＭＡ或Ｋ
    他命有何關聯，亦詳如前述，檢察官另依扣案小冊子記載之大哥大查得相關電話
    持有人姓名後，著警員按址訪查結果，如証人何志偉、林勝滿、柯連誠、王勇翔
    、林佳蓉、陳秀惠、劉興壹、蔡雅令等人，亦均無人指認有向被告購買第三級或
    第四級毒品者，此外，並有警方製作之中華電信門號清查表在卷可按（詳偵卷第
    八三頁至第八八頁、第一二一頁至第一二三頁，第一百頁至第一百零五頁，第一
    一五頁至第一一九頁），証人謝裕隆於原審中到庭結証稱：000000000
    0號門號係伊使用，未曾向被告買過毒品，亦無向被告取得毒品或施用任何毒品
    之紀錄，亦不知被告有無施用毒品等語；另證人陳永慶亦於原審到庭結證稱：伊
    綽號阿慶，與被告係牌友之關係，雙方有輸贏之金錢往來，並未向被告購買毒品
    ，亦無施用毒品之紀錄等語（詳原審卷第七九頁至第八一頁筆錄）。綜上調查，
    並無證據可認該扣案小冊子係供被告聯絡販賣毒品所用，亦不能據以証明被告有
    何販賣第二級毒品ＭＤＭＡ或第三級毒品Ｋ他命之犯行。
  (四)被告雖於偵查及原審中二度自白亦曾無償請過施景文施用過第二級毒品ＭＤＭＡ
    云云（詳偵卷第一百零九頁，原審卷第三九頁），但查，証人施景文於原審到庭
    詰証稱從未施用過搖頭丸，被告除未曾販賣搖頭丸給伊外，亦未曾轉讓搖頭丸給
    伊，並甘受偽証罪之移送，詳如上述筆錄，經與被告當面對質後，被告始表示伊
    給錯人了等語（詳原審卷第七八頁），足見被告之前自白有無償轉讓ＭＤＭＡ予
    施景文云云，亦屬無証據足以佐証，此部分之自白，尚不能做為認定被告有轉讓
    第二級毒品ＭＤＭＡ予施景文之唯一証據，故亦無從認定被告有轉讓ＭＤＭＡ了
    施景文，至堪認定。
  (五)又毒品危害防制條例經總統於八十七年五月二十日，以華總（一）字第八七００
    ０九九八六０號令修正公布，於同年五月二十二日生效，依該條例第二條第二項
    第三款之規定，將西可巴比妥、異戊巴比妥、納洛芬及相類製品列為第三級毒品
    ；行政院並於九十一年一月二十三日以台九十一法字第０九一０００一六０五號
    公告，增加「毒品之分級及品項」表，將「Ｋ他命（ＫＥＴＡＭＩＮＥ）」增列
    為第三級毒品管理，並自公告日起生效。依該條例第四條至第八條之規定，雖不
    得販賣、轉讓、引誘他人施用Ｋ他命，但並未禁止「單純持有或自行施用」。本
    件扣案「藍色藥丸七大包」合計六十四顆（即扣押筆錄所載紫色藥丸）、「黃色
    藥丸二包」合計十五顆及空瓶八個、粉末一包等物品，經台灣板橋地方法院檢察
    署檢察官送請法務部調查局鑑定，發現其中「藍色藥丸七大包」六十四顆（驗餘
    淨重二十．九六公克），內含第四級第二十項管制藥品ＥＳＴＡＺＯＬＡＭ成分
    ，及第四級第四十四項管制藥品ＮＩＭＥＴＡＺＥＰＡＭ成分；而「黃色藥丸二
    包」合計十五顆（驗餘淨重四．六八公克），則含第三級第十九項ＫＥＴＡＭＩ
    ＮＥ（即Ｋ他命）成分；另空罐八個內亦驗出Ｋ他命殘渣；粉末一包（扣案重量
    五．二公克，經取樣０．一三公克檢驗用罄，餘五．０七公克），亦驗出第三級
    第十九項ＫＥＴＡＭＩＮＥ成分（即Ｋ他命）；有該局九十一年七月十日調科壹
    字第０九一００三九六八九０號檢驗通知書一紙可稽（詳偵查卷第九十頁），是
    上開扣案物品屬第三級毒品Ｋ他命者，僅黃色藥丸十五顆（驗餘淨重四．六八公
    克）、粉末一包（驗餘淨重五．０七公克）、含殘渣空瓶八個等物，數量甚少，
    被告辯稱係供己施用，應堪採信。公訴人以被告獲案當天在警訊及偵查中之自白
    ，認定被告有販賣Ｋ他命予不詳姓名友人云云，核均屬無稽，自屬不能証明被告
    犯罪。
四、綜上所述，被告被訴販賣第二級毒品ＭＤＭＡ予施景文及販賣第三級毒品Ｋ他命
    予不特定人，而有毒品危害防制條例第四條第二項、第三項之罪嫌云云，均屬不
    能証明被告犯罪，其中被訴販賣第二級毒品與施景文部分，因與本院認定被告轉
    讓第二級毒品予吳秉融部分，公訴人亦不認為有何連續犯之裁判上一罪關係，應
    就此部分及被訴販賣第三級毒品部分，合併依法諭知被告無罪，原審諭知被告被
    訴販賣第三級毒品部分無罪部分，公訴人提起上訴，指摘原判決不當，為無理由
    ，此部分之上訴應予駁回。至於被告被訴連續販賣第二級毒品予施景文部分，則
    應將原判決關於此部分撤銷，依法諭知被告無罪。
五、扣案黃色藥丸壹拾伍顆（貳小包）係第三級毒品Ｋ他命，驗餘淨重肆點陸捌公克
    、第三級毒品Ｋ他命粉末壹包，驗餘淨重伍點零柒公克，含有第四級毒品第二十
    項樂安定（伊疊唑侖）ＥＳＴＡＺＯＬＡＭ及第四級毒品第四十四項硝甲西泮（
    硝甲痰平）ＮＩＭＥＴＡＺＥＥＰＡＭ成分之藍色藥丸陸拾肆顆（柒大包），驗
    餘淨重貳拾點玖陸公克，分屬第三級及第四級毒品，被告無正當理由而擅自持有
    ；另含Ｋ他命殘渣之空瓶捌個，因與第三級毒品Ｋ他命殘渣無法分離，被告亦無
    正當理由而擅自持有，本應依毒品危害防制條例第十八條第一項後段規定，均諭
    知沒入銷燬之，但被告單純持有第三級、第四級毒品，並不構成犯罪，詳如前述
    ，公訴人亦未請求法院為獨立沒收，爰不就此部分為沒入銷燬之諭知，附此敘明
    。
據上論斷，應依刑事訴訟法第三百六十九條第一項前段、第三百六十四條、第三百六
十八條、第二百九十九條第一項前段、第三百條、第三百零一條第一項，毒品危害防
制條例第八條第二項、修正後同條例第十八條第一項前段，刑法第二條第一項、第十
一條前段、第五十六條，判決如主文。
本案經檢察官呂光華到庭執行職務。
中　　　華　　　民　　　國　　九十三　　年　　　一　　　月　　　三十　　日
                              臺灣高等法院刑事第二十四庭
                                  審判長法  官  陳  貽  男
                                        法  官  李  世  貴
                                        法  官  陳  憲  裕
右正本證明與原本無異。
如不服本判決，應於收受送達後十日內向本院提出上訴書狀，其未敘述上訴之理由者
並得於提起上訴後十日內向本院補提理由書（均須按他造當事人之人數附繕本）。
                                        書記官  劉  育  妃
中　　　華　　　民　　　國　　九十三   年　　　二　　　月　　  二　　　日
附錄：本案論罪科刑法條全文
毒品危害防制條例第八條
轉讓第一級毒品者，處一年以上七年以下有期徒刑，得併科新臺幣一百萬元以下罰金
。
轉讓第二級毒品者，處六月以上五年以下有期徒刑，得併科新臺幣七十萬元以下罰金
。
轉讓第三級毒品者，處三年以下有期徒刑，得併科新臺幣三十萬元以下罰金。
轉讓第四級毒品者，處一年以下有期徒刑，得併科新臺幣十萬元以下罰金。
前四項之未遂犯罰之。
轉讓毒品達一定數量者，加重其刑至二分之一，其標準由行政院定之。
